臺灣高等法院民事裁定
109年度上易字第490號
上  訴  人
即被上訴人  朱堯熹  
被上訴人即
上  訴  人  山水豪景社區管理委員會

法定代理人  王振岐  
訴訟代理人  林子琳律師
上列當事人間請求排除侵害事件，上訴人對於中華民國108年9月
20日、109年3月13日臺灣新竹地方法院107年度訴字第738號第一
審判決提起上訴，本院裁定如下：
    主  文
上訴人即被上訴人朱堯熹應於收受本裁定正本七日內，補繳第一
審裁判費新臺幣壹萬陸仟叁佰叁拾伍元。
被上訴人即上訴人山水豪景社區管理委員會應於收受本裁定正本
七日內，補繳第二審裁判費新臺幣貳萬伍仟伍佰伍拾捌元，逾期
不補正，即駁回上訴。
    理  由
一、按核定訴訟標的之價額，以起訴時之交易價額為準；無交易
    價額者，以原告就訴訟標的所有之利益為準；以一訴主張數
    項標的者，其價額合併計算之，但所主張之數項標的互相競
    合或應為選擇者，其訴訟標的價額，應依其中價額最高者定
    之；因定期給付或定期收益涉訟，以權利存續期間之收入總
    數為準；期間未確定時，應推定其存續期間。但其期間超過
    十年者，以十年計算，民事訴訟法第77條之1第2項、第77條
    之2第1項、第77條之10分別定有明文。次按提起民事訴訟，
    應依民事訴訟法第77條之13規定，按訴訟標的價額繳納裁判
    費，此為必備之程式。又起訴或上訴不合程式者，法院應以
    裁定駁回之，但其情形可以補正者，審判長應定期間先命補
    正，民事訴訟法第249條第1項但書、第444條第1項但書亦有
    明文。復按土地公告地價係直轄市及縣（市）主管機關辦理
    規定地價或重新規定地價時，依平均地權條例第15條第3款
    規定所公告之地價；土地公告現值則係直轄市及縣（市）政
    府依同條例第46條規定每年所公告之土地現值，除在舉辦規
    定地價或重新規定地價之當年，公告地價與公告現值相同外
    ，其餘年度之公告地價與公告現值未盡相同，自非不得以政
    府機關逐年檢討調整之公告現值為核定訴訟標的價額之參考
    。於拆屋還地事件之訴訟標的係以土地之價額為準，法院若
    未命鑑定訴訟標的之價額，自得以原告起訴時為訴訟標的物
    之土地當期公告現值為交易價額，核定訴訟標的價額（最高
    法院100年度台抗字第683號裁定意旨參照）。另按上訴聲明
    之範圍，若僅就利息或其他孳息、損害賠償、違約金或費用
    部分提起上訴者，仍應依其價額，以定上訴利益之價額（最
    高法院92年度台抗字第471號裁定意旨參照）。
二、經查：
（一）上訴人即被上訴人朱堯熹（下稱上訴人）於原法院起訴主
      張其與訴外人所共有坐落新竹市○○區○○段000地號土地（
      下稱系爭土地），遭被上訴人即上訴人山水豪景社區管理
      委員會（下稱被上訴人）無權占用，聲明請求（含補充判
      決部分聲明）：㈠被上訴人應將系爭土地如原法院108年9
      月20日107年度訴字第738號判決附圖一（下稱附圖一）所
      示藍色部分面積75.11平方公尺之土地刨除柏油路面回復
      原狀並返還予上訴人及其他共有人。㈡被上訴人應給付上
      訴人新臺幣（下同）5,260元及自起訴狀繕本送達翌日起
      至清償日止，按年息5％計算之利息。㈢被上訴人應自107年
      4月15日起至依第一項刨除柏油路面回復原狀並返還上訴
      人及其他共有人止，按月賠償上訴人88元。㈣被上訴人應
      將系爭土地如附圖一所示紅色部分61.61平方公尺之擋土
      牆地基拆除回復原狀並返還予上訴人及其他共有人。㈤被
      上訴人應給付上訴人4,314元及自起訴狀繕本送達翌日起
      至清償日止，按年息5％計算之利息。㈥被上訴人應自107年
      4月15日起至依第四項擋土牆基地拆除回復原狀並返還上
      訴人及其他共有人止，按月賠償上訴人72元。㈦禁止被上
      訴人將第四項擋土牆所生之一切液體，排放至系爭土地。
      ㈧被上訴人應將占用系爭土地如原法院109年3月13日107年
      度訴字第738號判決附圖三（下稱附圖三）所示綠色實線
      部分面積25.23平方公尺之土地，返還予上訴人及其他全
      體共有人併移除其上之盆栽，及自107年4月15日起至返還
      上開土地予上訴人及全體共有人及移除其上之盆栽日止，
      按月給付上訴人18元。㈨被上訴人應給付上訴人新臺幣978
      元及自民國107年5月3日起至清償日止，按年息5％計算之
      利息。依首揭說明，起訴聲明第一項、第四項及第八項之
      訴訟標的價額應以系爭土地如附圖一、三所示遭占用部分
      土地之交易價額核定之，至起訴聲明第三項、第六項及第
      八項後段，為附帶請求相當於租金之不當得利，不併算其
      價額。而系爭土地於起訴時公告現值為1萬700元（見原審
      卷一第55、72頁），則起訴聲明第一項、第四項及第八項
      之訴訟標的價額依序為80萬3,677元（計算式：10,700×75
      .11＝803,677）、65萬9,227元（計算式：10700×61.61＝65
      9,227）、26萬9,961元（計算式：10,700×25.23＝269,961
      ）。又起訴聲明第七項，係禁止被上訴人為一定行為，屬
      因財產權而涉訟（最高法院92年度台抗字第429號裁定參
      照），且客觀上難以核定其價額，應依民事訴訟法第77條
      之12規定，以同法第466條所定不得上訴第三審之最高利
      益額數加計10分之1定之，即核定該訴訟標的價額為165萬
      元。是以，本件第一審訴訟標的價額應核定為339萬3,417
      元（計算式：803,677＋5,260＋659,227＋4,314＋1,650,000＋
      269,961＋978＝3,393,417），應徵第一審裁判費3萬4,660
      元，扣除上訴人已繳納第一審裁判費1萬8,325元，尚欠第
      一審裁判費1萬6,335元未據繳納。
（二）又原審判命被上訴人應將系爭土地如原法院108年9月20日
      107年度訴字第738號判決附圖二（下稱附圖二）所示藍色
      斜線部分面積72.7平方公尺之土地，返還予上訴人及其他
      全體共有人，及自107年4月15日起至返還上開土地予上訴
      人及其他全體共有人止，按月給付上訴人53元；被上訴人
      應給付上訴人2,818元及自107年5月3日起至清償日止，按
      年息5％計算之利息；禁止被上訴人將系爭土地如附圖一所
      示紅色部分面積61.61平方公尺之圍牆及圍牆地基所生之
      一切液體，直注至坐落系爭土地；被上訴人應將占用系爭
      土地如附圖三所示綠色實線部分面積25.23平方公尺之土
      地，返還予上訴人及其他全體共有人，並移除其上之盆栽
      ，及自107年4月15日起至返還上開土地予上訴人及其他全
      體共有人及移除其上之盆栽日止，按月給付上訴人11元；
      被上訴人應給付上訴人587元及自107年5月3日起至清償日
      止，按年息5％計算之利息。兩造均不服，上訴人就其敗訴
      部分提起部分上訴，被上訴人則就其敗訴部分提起上訴。
      而被上訴人上訴部分，就原審判命其返還系爭土地部分，
      訴訟標的價額為104萬7,851元（計算式：《72.7＋25.23》×1
      0,700＝1,047,851）；至按月給付相當於租金之不當得利
      部分，不併算其價額；又禁止被上訴人為一定行為部分，
      屬因財產權而涉訟，且客觀上難以核定其價額，應核定訴
      訟標的價額為165萬元。故被上訴人上訴部分，第二審訴
      訟標的價額應核定為270萬1,256元（計算式：1,047,851＋
      2,818＋1,650,000＋587＝2,701,256），應徵第二審裁判費4
      萬1,743元，扣除被上訴人已繳納第二審裁判費1萬6,185
      元，尚欠第二審裁判費2萬5,558元未據繳納。
（三）綜上所述，上訴人尚應補繳第一審裁判費1萬6,335元，被
      上訴人尚應補繳第二審裁判費2萬5,558元。茲限上訴人、
      被上訴人分別於收受本裁定正本7日內，如數逕向本院補
      繳，逾期未補正，即依法予以駁回，爰裁定如主文。
中　　華　　民　　國　　109 　年　　6 　　月　　3 　　日
                  民事第二十二庭
　　　　　　　　　    審判長法　官  張靜女
　　　　　　　　　　　      法　官  曾部倫
　　　　　　　　　　　      法　官  丁蓓蓓
正本係照原本作成。
核定訴訟標的價額部分，如不服裁定得於收受送達後10日內向本
院提出抗告狀，並繳納抗告費新臺幣1千元。
命補繳裁判費部分不得抗告。
中　　華　　民　　國　　109 　年　　6 　　月　　3 　　日
  　　　　　　　　　　　　　書記官  余姿慧